【裁判字號】    97,交聲,2015
【裁判日期】    971106
【裁判案由】    聲明異議
【裁判全文】
臺灣高雄地方法院刑事裁定            97年度交聲字第2015號
原處分機關  高雄市政府交通局
法定代理人  甲○○
受處分人即
異  議  人  乙○○
上列受處分人因違反道路交通管理處罰條例案件，對於高雄市政
府中華民國97年8 月14日所為之裁決處分（處分案號：高市府交
裁字第32-VPO068500號）聲明異議，本院裁定如下：
    主  文
異議駁回。
    理  由
一、原處分意旨略以：異議人即受處分人乙○○（下稱異議人）
    於民國97年6 月2 日上午7 時22分許駕車號ZW-6635 自用一
    般小客車（下稱系爭車輛），在臺一縣436K南下處以時速95
    公里超速行駛，經警製單舉發，嗣原處分機關依道路交通管
    理處罰條例（下稱本條例）第40條、第63條第1 項第1 款規
    定及違反道路交通管理事件統一裁罰基準表（下稱裁罰基準
    ），以異議人車速超過規定之最高時速20公里以上未滿40公
    里為由裁罰新臺幣（下同）1,800 元，並記違規點數1 點等
    語。
二、聲明異議意旨略以：因舉發照片中之警告標示並未標出時間
    、地點，尚難據此判斷係符合道路交通處罰條例第7 條之2
    規定，或係於拍照前所放置；又該警告標示高度約1 米，除
    非駕駛人係屬淨空狀態，且無其他車輛，否則易被阻擋，不
    符合「明顯」之要件；舉發當時係雨天，會影響測速器之正
    確性；且從舉發照片所示，駕駛人係為拉大與其他車輛距離
    乃超車；又相片中異議人車輛後方有輛雙層巴士，異議人超
    車正位於該雙層巴士左後方，不可能看得到1 米左右之警告
    標示，更何況當時下雨天，視線較差。因而執法機關不可以
    不明顯之警告標示且於氣候不佳時，採用非固定式之科學儀
    器舉證，反易造成交通上之不安全，為此，狀請撤銷原處分
    等語。
三、按汽車駕駛人，行車速度，超過規定之最高時速20公里以上
    ，未滿40公里時，處1200元以上2400元以下罰鍰，並記違規
    點數1 點，本條例第40條、第63條第1 項第1 款、裁罰基準
    定有明文；次按汽車駕駛人之行為，經以科學儀器取得證據
    資料證明其行為違規，當場不能或不宜攔截製單舉發者，得
    逕行舉發，取證之科學儀器應採固定式，並定期於網站公布
    其設置地點。但汽車駕駛人之行為，有行車速度超過規定之
    最高速限者，不在此限，惟採用固定或非固定式科學儀器取
    得證據資料證明者，於一般道路須至少於100 公尺前，明顯
    標示之。又前開逕行舉發，應記明車輛牌照號碼、車型等可
    資辨明之資料，查明汽車所有人姓名或名稱、住址後，製單
    舉發處罰之，復為本條例第7 條之2 第1 項第7 款、第2 項
    第9 款、第3 項、第4 項所明文。查其立法用意，不外表明
    科處違規人行政裁罰之終極目的在敦促駕駛人依行車速限駕
    駛，是以科學儀器採證，由主管機關在明顯處告示，用以提
    醒駕駛人依道路限速行駛，以期在駕駛人避免受罰之預期心
    理下，達到依行車速限駕駛，進而維護行車安全之最大效益
    ，尚非謂如有違反上開注意規定，駕駛人超速行駛之違規即
    可允許，核先說明。
四、經查：
  (一)本件異議人駕駛系爭車輛，於前揭時、地，為警以非固定式
    測速照相器測獲其行車時速高達95公里，已超速25公里，有
    行車速度超過規定之最高時速20公里以上未滿40公里之違規
    事實，經屏東縣政府警察局枋寮分局員警製單舉發，並經原
    處分機關高雄市政府裁處以異議人違反本條例第40條規定，
    併依本條例第63條第1 項第1 款，裁處異議人罰鍰1,800 元
    ，並記違規點數1 點等事實，異議人並未爭執（見異議人之
    聲明異議狀），復有屏東縣警察局屏警交字第VP O068500號
    舉發違反道路交通管理事件通知單、原處分機關高市府交裁
    字第裁32-VPO068500號違反道路交通管理事件裁決書及舉發
    違規照片在卷可參，堪信其屬真實。
  (二)惟異議人以：本件警告標示約1 米高，不符合「明顯」要件
    ，且舉發照片中之警告標示並未標出時間、地點，其合法性
    亦有可疑等語。惟標誌牌面之大小，應以車輛駕駛人在適當
    距離內辨認清楚為原則，至於是否「明顯」，亦應以一般人
    通常之人在通常情形下，是否均可輕易查覺之狀況為斷。查
    本件設置警告標誌係於本件舉發當日所置放，其擺放位置，
    係在測速地點前約350 公尺處，有屏東縣政府枋寮分局97年
    10 月3日枋警交字第0970013727號函、警告標誌相片（含相
    片日期）在卷足憑，且以警告標誌相片當時四周環境，該處
    係效區道路，背景單純而空曠，除道路及樹木、草地外，並
    無其餘足以干擾視線之標誌、廣告物或建築物等，且警告標
    誌牌以黃色為底，高約1 米，與附近之綠色背景呈強烈對比
    ，較諸市區內之警告標誌，更加明顯、清晰；又該相片既係
    於舉發當日所攝，實無先行設置採證儀器，方事後補行擺放
    警告標誌之理。是均足認本件警告標誌之設置，已符合「明
    顯」之要件，其設置之合法性亦無疑義，異議人就此部分所
    辯，並無足採。
  (三)異議人雖亦稱：雨天會影響測速器之正確性等語，然本件採
    證儀器係雙鏡頭雷射測速照相系統，業於96年12月26日檢定
    ，有效期限至97年12月31日，有其檢定合格證書在卷可稽；
    復本件採證儀器，其拍照時，如有外力及不良天候之影響，
    則無法測出違規車輛之行車速率，又觀之本件舉發照片，雖
    係雨天，惟所攝畫質良好，車牌清晰可見，相片中並標示出
    違規車輛之行車速度等情，亦有前揭屏東縣政府枋寮分局函
    覆之內容暨所檢附之本件採證儀器雙鏡頭雷射測速照相系統
    使用說明書、本件舉發彩色照片遠、近照各1 張在卷足憑，
    是本件採證儀器之準確度及正確性，應值信賴。
  (四)再異議人復以：伊係為拉大與其他車輛距離乃超車；舉發相
    片中異議人車輛後方有輛雙層巴士，異議人超車時正位於該
    雙層巴士左後方，不可能看得到1 米左右之警告標示，更何
    況當時下雨天，視線較差等語置辯。然查本件舉發相片距離
    警告標誌設置位置，約350 公尺遠，且當時縱然下雨，然視
    線良好，尚能拍攝出清晰相片等情，已如前述，異議人以舉
    發相片中之狀況，據以推求350 公尺前之情形，實有未合；
    況警告標誌並非突然出現，係始終置於路邊，自進入駕駛人
    視線之內至離開視線，必然持續一段時間，且異議人自承當
    時係在超車中，其行車速度自與該雙層巴士不同，2 車行進
    中，各自與警告標誌之相對位置持續在變化中，絕無使異議
    人之視線「始終」遭雙層巴士擋住之理，是異議人所稱不可
    能看得到1 米左右之警告標誌等語，亦顯無據，洵無可採。
    至異議人自稱係基於安全之動機而超車（速），惟此並非阻
    卻違法之事由，自不得以此而得為其超速違規之免罰事由，
    附此敘明。
  (五)綜上所述，異議人駕駛系爭車輛於上開時、地，有行車速度
    ，超過規定之最高時速20公里以上，未滿40公里之違規事實
    甚明，且警告標誌之設置亦符合規定，異議人空言以上情指
    謫舉發並不合法，並無理由，則原處分機關據此並引用本條
    例第40條、第63條第1項第1款、裁罰基準等規定，裁處異議
    人罰鍰1,800元，併記違規點數1點，於法即無不當，本件異
    議無理由，應予駁回。
五、據上論斷，應依道路交通案件處理辦法第19條，裁定如主文
    。
中    華    民    國    97    年    11    月    6    日
                    交通法庭    法  官  呂明燕
以上正本證明與原本無異。
如不服本裁定應於送達後5日內向本院提出抗告狀。
中    華    民    國    97    年    11    月    6    日
                                書記官  陳瓊芳


司法院資訊處製作；財團法人民間司法改革基金會備份。
